臺灣高等法院臺中分院刑事裁定　
110年度毒抗字第691號
抗  告  人
即  被  告  周宏儒



上列抗告人因違反毒品危害防制條例案件，經檢察官聲請觀察、
勒戒，不服臺灣彰化地方法院110 年度毒聲字第329 號中華民國
110 年5 月7 日裁定（聲請案號：臺灣彰化地方檢察署110 年度
聲觀字第212 號），提起抗告，本院裁定如下： 
    主  文
抗告駁回。
    理  由
一、抗告意旨略以：抗告人即被告周宏儒（下稱抗告人）前於民
    國93年1月，因施用毒品案件，已觀察、勒戒及強制戒治至
    今，就本案再犯施用第一級毒品犯行，均坦承不諱，本身亦
    非毒品成癮者，不需經由觀察、勒戒，浪費國家資源；又抗
    告人父親於年初上吊自盡，母親患有重度憂鬱症，需要陪伴
    ，抗告人希望多陪伴母親，懇請給予機會，讓抗告人自費至
    醫療院所戒癮治療等語。
二、按犯毒品危害防制條例（下稱毒品條例）第10條之罪者，檢
    察官應聲請法院裁定，令被告入勒戒處所觀察、勒戒，其期
    間不得逾2 月；依前項規定為觀察、勒戒或強制戒治執行完
    畢釋放後，3 年後再犯第10條之罪者，適用前2 項之規定，
    毒品條例第20條第1 項、第3 項分別定有明文。所謂「3 年
    後再犯」，只要本次再犯（不論修正施行前、後）距最近1 
    次觀察、勒戒或強制戒治執行完畢釋放，已逾3 年者，即該
    當而應再令觀察勒戒，不因其間是否另犯第10條之罪經起訴
    、判刑或執行而受影響，俾落實此次寬厚刑事政策之變革（
    最高法院109 年度台上大字第3826號裁定意旨參照），上開
    法文且為強制規定，法院並無裁量餘地。
三、經查：
　㈠抗告人基於施用第一級毒品海洛因犯意，於110 年1 月25日
    上午7 時許，在彰化縣○○鄉○○○○路00號之工地廁所內，以針
    筒注射之方式，施用第一級毒品海洛因1 次，經警徵得其同
    意採尿送驗，結果呈鴉片代謝物陽性反應等情，經抗告人坦
    認不諱（毒偵字第396 號卷第12、75-76頁），並有臺灣彰
    化地方檢察署鑑定許可書、彰化縣警察局和美分局委託檢驗
    尿液代號與真實姓名對照認證單、採尿同意書、立人醫事檢
    驗所110 年2 月17日濫用藥物檢驗報告（檢體編號F005 ）
    等附卷可稽（同上卷第29-35頁），抗告人上開任意性自白
    核與事實相符，堪予採信，其確有於上開時、地施用第一級
    毒品海洛因之犯行，堪予認定。又抗告人前於91年間因施用
    毒品案件，經原審法院以91年度毒聲字第2255號裁定送觀察
    、勒戒後，認有繼續施用毒品傾向，再送戒治處所強制戒治
    ，於93年1 月9 日執行完畢等情，有臺灣高等法院被告前案
    紀錄表在卷可稽。是抗告人本案於110 年1 月25日施用第一
    級毒品之行為，與前揭強制戒治執行完畢（93年1 月9 日）
    ，相距已逾3 年，期間均無再執行觀察、勒戒或強制戒治之
    情形，依上開說明，自應依前揭毒品條例規定，適用觀察、
    勒戒或強制戒治之規定。
　㈡抗告人雖以前詞提起抗告。惟對於施用毒品者應採行如何之
    處遇程序，屬刑事立法政策之事項，依97年4 月30日修正公
    布之毒品條例第24條第1 項，採行「觀察勒戒」與「緩起訴
    之戒癮治療」並行之雙軌模式（該條文已於109 年1 月15日
    修正，惟依同條例第36條規定，施行日期另定尚未施行）；
    上開立法政策既係以併行之雙軌模式，應認有賦與檢察官依
    裁量行使之職權，並非由法院裁量，而是否給予施用毒品者
    為附命完成戒癮治療之緩起訴處分，檢察官自得本於毒品條
    例第24條之規定及立法目的，依行政院所頒之「毒品戒癮治
    療實施辦法及完成治療認定標準」（下稱戒癮治療認定標準
    ），選擇實施對象、內容、方式與執行之醫療機構，妥為斟
    酌、裁量，始予決定，而其裁量之結果如認適於為緩起訴處
    分者，固須於緩起訴處分中說明其判斷之依據，但如認為應
    向法院聲請觀察、勒戒者，因係適用原則而非例外，自無需
    贅餘交代不適於為緩起訴處分之理由，法院原則上應尊重檢
    察官職權之行使，僅就檢察官之判斷有違背法令、事實認定
    有誤或其裁量有重大明顯瑕疵等事項為有限度之低密度審查
    （最高法院103 年度台上字第2464號判決意旨、臺灣高等法
    院暨所屬法院106 年法律座談會刑事類提案第37號研討結果
    參照）。查抗告人除犯本案施用第一級毒品罪外，前於103 
    年間亦曾因施用第一級毒品犯行，經原審法院以103 年度訴
    字第295 號判決判處有期徒刑6 月確定，有上開前案紀錄表
    附卷可稽，堪認抗告人有戒癮治療認定標準第2 條第2 項第
    1 款所定「緩起訴處分前，因故意犯他罪，經判決有罪確定
    」之不適合為附命完成戒癮治療之緩起訴處分情形。本件檢
    察官斟酌抗告人個案具體情節，認不適合為附命完成戒癮治
    療之緩起訴處分，依毒品條例第20條第1 項之規定向法院聲
    請觀察、勒戒，核屬檢察官裁量職權之適法行使，尚無違背
    法令、事實認定有誤或裁量有重大明顯瑕疵之情事，法院自
    應予以尊重，尚無自由斟酌以其他方式替代之權。原審因認
    檢察官之聲請為正當，裁定將抗告人送勒戒處所觀察、勒戒
    ，經核並無違誤。至抗告意旨所稱家庭狀況等情，縱屬真實
    而值同情，仍屬其個人事由，與觀察、勒戒之審酌無涉。本
    件抗告為無理由，應予駁回。
四、據上論斷，應依刑事訴訟法第412 條，裁定如主文。 
中　　華　　民　　國　　110 　年　　6 　　月　　4 　　日
            刑事第十庭     審判長法　官   陳  宏  卿
　　　　　　　　　　       　　　法　官   簡  芳  潔
　　　　　　　　　　　　　       法　官   林  美  玲
以上正本證明與原本無異。
不得再抗告。
                                 書記官   張  惠  彥
　　　　　　　　　　　　　　　　 
中　　華　　民　　國　　110 　年　　6 　　月　　7 　　日